臺灣高等法院刑事判決　　　　　　　 100年度上訴字第1260號
上　訴　人
即　被　告　林建宏
上列上訴人即被告因違反毒品危害防制條例案件，不服臺灣臺北
地方法院100年度訴字第259號中華民國100年3月28日第一審判決
（起訴案號：臺灣臺北地方法院檢察署100年度毒偵字第119號）
，提起上訴，本院判決如下：
    主  文
上訴駁回。
    理  由
一、按不服地方法院之第一審判決而上訴者，應向管轄第二審之
    高等法院為之；上訴書狀應敘述具體理由；上訴書狀未敘述
    上訴理由者，應於上訴期間屆滿後20日內補提理由書於原審
    法院，逾期未補提者，原審法院應定期間先命補正；第二審
    法院認為上訴書狀未敘述理由或上訴有第362 條前段之情形
    者，應以判決駁回之，但其情形可以補正而未經原審法院命
    其補正者，審判長應定期間先命補正，刑事訴訟法第361 條
    、第367 條分別定有明文。所謂不服第一審判決之具體理由
    ，必係依據卷內既有訴訟資料或提出新事證，指摘或表明第
    一審判決有何採證認事、用法或量刑等足以影響判決本旨之
    不當或違法，而構成應予撤銷之具體事由，始克當之（例如
    ：依憑證據法則具體指出所採證據何以不具證據能力，或依
    憑卷證資料明確指出所為證據證明力之判斷如何違背經驗、
    論理法則）；倘僅泛言原判決認定事實錯誤、違背法令、量
    刑失之過重或輕縱，而未依上揭意旨指出具體事由，或形式
    上雖已指出具體事由，然該事由縱使屬實，亦不足以認為原
    判決有何不當或違法者（例如：對不具有調查必要性之證據
    ，法院未依聲請調查亦未說明理由，或援用證據不當，但除
    去該證據仍應為同一事實之認定），皆難謂係具體理由，俾
    與第二審上訴制度旨在請求第二審法院撤銷、變更第一審不
    當或違法之判決，以實現個案救濟之立法目的相契合，並節
    制濫行上訴（最高法院97年度台上字第892 號判決參照）。
    是以上訴人之上訴書狀或補提之上訴理由書，雖有敘述上訴
    理由，惟未具體敘述第一審判決有何違法或不當之情形，即
    與未敘述具體理由無異，其所為之上訴即不符合上訴之法定
    要件。
二、經查：
  (一)上訴人即被告林建宏經原審審理結果，認其前於民國97年間
    因施用毒品案件，經臺灣板橋地方法院以97年度毒聲字第18
    31號裁定送觀察、勒戒後，因有繼續施用毒品之傾向，經同
    法院以98年度毒聲字第404 號裁定令入戒治處所施以強制戒
    治，嗣執行強制戒治六個月以上後，認已無繼續強制戒治之
    必要，於98年11月23日停止戒治，並經臺灣臺北地方法院檢
    察署檢察官於99年3 月30日以99年度戒毒偵字第90號為不起
    訴處分確定。詎被告竟於99年12月27日凌晨0 時30分許為警
    查獲後採尿前數日，在不詳地點，基於施用第一級毒品之犯
    意，以將海洛因置於針筒內加水注入體內之方式，施用第一
    級毒品海洛因一次，另基於施用第二級毒品之犯意，以鋁箔
    紙燒烤吸食其煙霧之方式，施用第二級毒品安非他命一次。
    警方查獲被告後，經採集其尿液送請臺灣尖端先進生技醫藥
    股份有限公司以酵素免疫分析法（EIA） 初步檢驗，再以氣
    相層析質譜儀法（GC/MS） 確認檢驗，呈嗎啡（施用毒品海
    洛因後水解呈嗎啡反應）、甲基安非他命陽性反應等情，經
    被告於警詢、偵查及原審均坦承不諱（見偵查卷第11頁至第
    13頁、第32頁至第33頁，原審卷第18頁背面、第21頁背面至
    第22頁），復有該公司100 年1 月7 日中山－10號濫用藥物
    檢驗報告、臺北市政府警察局偵辦毒品案件尿液檢體委驗單
    、臺北市政府警察局中山分局扣押物品目錄清冊、臺北市政
    府警察局中山分局扣押物品清單、本院被告前案紀錄表等在
    卷可稽（見偵查卷第46頁、第44頁、第17頁、第42頁，原審
    卷第3 頁至第7 頁），並有被告施用海洛因所使用之注射針
    筒2 支、橡膠條1 條等物扣案足佐。原審法院因認被告確有
    檢察官所指訴之施用第一級、第二級毒品犯行，並逐一詳述
    其認定事實之理由及所憑之證據。
  (二)原審法院因認被告涉犯毒品危害防制條例第10條第1 項、第
    2 項之施用第一級毒品罪、施用第二級毒品罪，其持有第一
    級毒品、第二級毒品進而施用，持有之低度行為應被施用之
    高度行為所吸收，故不另論以持有毒品罪，又被告所犯上開
    施用第一級、第二級毒品罪，犯意各別、行為互殊，應予分
    論併罰。同時審酌被告前因施用毒品案件，經送觀察勒戒及
    強制戒治後，復再犯本件施用毒品罪，其施用毒品對於社會
    秩序存有間接之影響，然本質上係自我戕害行為，且被告自
    99年4 月起至100 年3 月止，即持續前往臺北市立聯合醫院
    昆明院區接受美沙冬替代療法治療，此有被告所提出之臺北
    市立聯合醫院昆明院區診斷證明書在卷可考，足見其確有意
    試圖戒絕毒癮，復審酌其素行、生活狀況、智識程度，犯後
    坦承已有悔意、態度尚佳等一切情狀，就所犯上開二罪各量
    處有期徒刑七月、四月，並定應執行刑為有期徒刑九月，又
    扣案之注射針筒2支、橡膠條1條，係屬被告所有供其施用海
    洛因所用之物，此據被告於警詢時陳明在卷，故依刑法第38
    條第1 項第2 款規定宣告沒收。原審法院之論罪科刑顯已斟
    酌刑法第57條各款所列情狀而未逾越法定刑度，量刑亦難認
    有失衡之處，自不得遽指為違法，被告上訴意旨猶稱：絕無
    施用第二級毒品安非他命，之所以遭檢出安非他命陽性反應
    ，係因吸到二手之安非他命所致，請審酌及此，為較輕之判
    決，又被告父母年事已高，現由被告撫養，且胞兄日前因吸
    食海洛因而身故，被告因此接受美沙冬替代療法，因一時情
    緒失落而吸毒，爰請酌減量刑，使被告得以撫養父母及胞兄
    遺孤等語，縱令屬實而其情堪憫，惟此仍無解於被告確有本
    件施用毒品之犯行；另被告上訴意旨所稱：係因吸到二手之
    安非他命，致呈安非他命陽性反應云云，然此並未依據卷內
    既有訴訟資料或提出新事證以實其說；再就量刑輕重而言，
    原審係審酌被告之一切情狀後始為量刑，已如前述。是被告
    上訴顯未依據卷內既有之訴訟資料或提出新事證，指摘或表
    明第一審判決有何採證、認事用法或量刑等足以影響判決本
    旨之不當或違法，而構成應予撤銷之具體事由，依諸上開說
    明，本件上訴顯無具體理由而不合法定程式，應予駁回，並
    不經言詞辯論為之。
三、據上論斷，應依刑事訴訟法第367 條前段、第372 條，判決
    如主文。
中    華    民    國    100    年    4    月     29   日
                  刑事第四庭   審判長法  官  陳筱珮
                                     法  官  陳玉雲
                                     法  官  邱滋杉
以上正本證明與原本無異。
施用第一級毒品部分如不服本判決，應於收受送達後10日內向本
院提出上訴書狀，其未敘述上訴之理由者，並得於提起上訴後10
日內向本院補提理由書狀（均須按他造當事人之人數附繕本）。
施用第二級毒品部分不得上訴。
                                     書記官  劉貞達
中    華    民    國    100    年    4    月     29   日